臺灣高等法院交通事件裁定　　　　　　 93年度交抗字第864號
抗　告　人
即受處分人　　甲○○
上列抗告人因違反道路交通管理處罰條例案件，不服台灣板橋地
方法院中華民國93年10月15日裁定（92年度交聲字第1806號），
提起抗告，本院裁定如下：
    主  文
抗告駁回。
    理  由
一、抗告意旨略以：抗告人即受處分人於案發時，因為沒帶手機
    也沒有錢打公共電話，所以搭計程車回家，再用家裡電話向
    安康派出所報案。受處分人原打算回現場靜候警方進一步處
    置，惟安康派出所值班員警要求受處分人到該所報到，等待
    警方處理，而海山派出所亦要求留置受處分人，等候派車來
    接，因受處分人已以電話報案，應屬合情合理。再者，原裁
    定認受處分人之受傷程度未致有生命危險可能，惟醫院驗傷
    單可證明確有生命危險之顧慮，受處分人應屬情有可原，請
    求撤銷原裁定。
二、經查，受處分人甲○○於民國92年5月16日凌晨5時許，駕駛
    車牌號碼3593－ＦＧ號自用小客車，行經臺北縣板橋市○○○
    ○道起點往中和方向之上橋處外側車道行駛時，竟疏未注意
    ，從後撞擊前方同向由高添明所駕駛，因雨路滑致左側車頭
    先不慎擦撞該路段中央分隔島，再本能性地將車往右偏駛又
    撞擊右前方角度約九十餘度之右側護欄水泥柱後，而使車頭
    右偏傾斜停在上開路段內外側車道之間之Ｌ4─9968號自小
    貨車右後方，高添明因受處分人駕車自後追撞，而受有頭部
    外傷、腦震盪併臉部（顏部）撕裂傷（約9公分）、胸部撕
    裂傷、左肩部擦傷第3節頸椎骨折、兩側顴骨骨折、兩側上
    頜骨骨折、鼻部骨折之傷害，受處分人見狀未採取救護或其
    他必要措施及向警察機關報告，仍自行搭乘計程車離開現場
    等情，業據證人高添明於臺灣板橋地方法院93年度交易字第
    27 號案件偵審時指證綦詳，且經證人即處理本件車禍之臺
    北縣政府警察局海山分局交通分隊警員侯明德於原審證述明
    確。按道路交通管理處罰條例第62條第1項規定：「汽車駕
    駛人，駕駛汽車肇事致人受傷或死亡，應即採取救護或其他
    必要措施，並向警察機關報告，不得駛離」，旨在增進行車
    安全，保護他人權益，以維持社會秩序。因道路交通事故之
    發生，傷者亟待救治，故科以肇事者須即採取救護或其他必
    要措施，並應向警察機關報告之法定義務，以防因就醫延誤
    致生無謂傷亡，並俾得通知傷亡者家屬到場，以明責任，是
    凡肇事人於行車肇事致人受傷或死亡，未即採取救護或其他
    必要措施，並向警察機關報告，即離開現場者，均應依該規
    定處罰。職是之故，汽車駕駛人駕駛汽車肇事，不論其責任
    之歸屬為何，即有義務留在肇事現場，採取救護或其他必要
    措施，並向警察機關報告，以維護他人之生命與其他用路人
    之交通安全。是汽車駕駛人，駕駛汽車肇事致人受傷或死亡
    者，即負有救護傷者、採取必要措施（依道路交通安全規則
    、道路交通事故處理辦法等相關規定辦理，例如設置警告標
    誌等）、向警察機關報告及不得駛離現場等義務，如該汽車
    駕駛人有違背上述義務者，依法即可吊扣該汽車駕駛人駕駛
    執照3個月至6個月。受處分人雖具狀稱將提出醫院驗傷單證
    明證明其確有可能肋骨斷裂，有生命危險之虞云云，惟迄今
    仍未見提出，是其所辯並不足採。故受處分人於車禍發生後
    ，未向警察機關報告，即搭計程車離去而返回位於臺北縣新
    店市住家，顯未採取救護或其他必要措施，亦未向警察機關
    報告即離開車禍現場，自違背道路交通管理處罰條例第62條
    第1項所規定應留在肇事現場救護之義務，甚為明確。至於
    受處分人返回新店住處後，是否打電話報警承認肇事，乃其
    所犯過失傷害犯行有無成立自首減刑條件之問題，並無礙於
    其違反道路交通管理處罰條例第62條第1項規定之事實。
三、按汽車駕駛人，駕駛汽車肇事致人受傷或死亡，應即採取救
    護或其他必要措施，並向警察機關報告，不得駛離；違者吊
    扣其駕照3個月至6個月，道路交通管理處罰條例第62 條第1
    項定有明文。本件原裁定已依受處分人肇事之經過情形，綜
    合卷內資料，詳予論述，認受處分人有肇事自行離開未採取
    即時救護之事實。受處分人所辯其肇事而自行離開，而未即
    時採取救護或必要措施，係因前述不可歸責於己之事由所致
    云云，不足採信，而認為原處分機關依上開規定裁處吊扣受
    處分人之駕駛執照3個月之處分，應予維持，因而駁回受處
    分人之異議，核無不合。本件之抗告意旨猶執陳詞，指摘原
    裁定不當，求為撤銷，為無理由，應予駁回。
四、依道路交通案件處理辦法第26條、刑事訴訟法第412條，裁
    定如主文。
中　　華　　民　　國　　94　　年　　5 　　月　　24　　日
　　　　　　　　　刑事第十六庭  審判長法　官  曾德水
　　　　　　　　　　　　　　　　　    法　官  杜惠錦
　　　　　　　 　 　　　　　　　　　　法　官  廖紋妤
以上正本證明與原本無異。
不得再抗告。
                                      書記官  王增華
中　　華　　民　　國　　94　　年　　5 　　月　　24　　日
